【裁判字號】    90,上易,387
【裁判日期】    891201
【裁判案由】    傷害
【裁判全文】
臺灣高等法院臺中分院刑事判決                  民國九十年度上易字第三八七號
    上  訴  人
    即  被  告  乙○○
右上訴人因傷害案件，不服臺灣彰化地方法院中華民國八十九年十二月一日第一審判
決 (民國八十九年度易字第一五一五號，起訴案號：臺灣彰化地方法院檢察署民國八
十九年度偵字第五七六五號)，提起上訴，本院判決如左：
    主      文
原判決撤銷。
乙○○傷害人之身體，處拘役伍拾日，如易科罰金，以參佰元折算壹日。
    事      實
一、乙○○於民國八十九年二月十二日下午七時許，前往甲○○位於彰化縣和美鎮○
    ○路一巷一號三樓之住處，向甲○○催討前因賭玩撲克牌所借之新台幣三千元款
    項。惟因適逢農曆新年期間，甲○○對其催討時機頗有微詞，乙○○亦對甲○○
    之還款態度心生不滿，雙方一言不合而起衝突，竟互基於普通傷害之犯意，在前
    開住處門口處互為拉扯扭打（甲○○所涉傷害部分，業經本院以八十九年度上易
    字第二二三三號判決判處拘役五十日，如易科罰金以三百元折算壹日，確定在案
    ），並皆自三樓沿樓梯跌落至二樓，再跌至一樓屋外，甲○○因而受有左眼及右
    手部瘀血紅腫等傷害。
二、案經甲○○訴請臺灣彰化地方法院檢察署檢察官偵查起訴。
    理      由
一、訊據被告乙○○，矢口否認有何傷害犯行，辯稱：當天係告訴人甲○○自屋內衝
    出要毆打伊，伊有用手抵擋，但並未拿行動電話攻擊告訴人，雙方雖有拉扯，但
    伊並未出手扭打，且告訴人亦未受傷云云。惟查：右揭事實，業據告訴人甲○○
    指訴綦詳，並有驗傷單一紙在卷足憑，而依驗傷單上所載傷勢觀之，告訴人所受
    眼部瘀血紅腫等傷害，應係遭人毆打所致，顯非單純拉扯即可造成，且被告如未
    與告訴人互為拉扯扭打，應僅有自稱遭毆擊傷害之被告受創跌倒，當不致發生二
    人雙雙跌落樓梯之結果。被告辯稱僅有拉扯云云，顯與實情不符，已難憑採。況
    被告與告訴人前揭互相拉扯扭打之事實，業據法院前於告訴人甲○○被訴傷害案
    件中調查明確，並以之作為論罪科刑之判斷基礎，有原審八十九年度易字第八六
    九號、本院八十九年度上易字第二二三三號刑事判決書各一份，及相關偵審筆錄
    附卷可稽，至屬灼然，不容被告空言否認。退步言之，被告所稱僅有互相拉扯等
    情縱若屬實，然刑法上之傷害罪之構成要件，本不以拳腳相向，或持用刀械攻擊
    為必要，倘被告與告訴人於互相拉扯之際，因雙方用力不一，導致告訴人跌倒而
    受有前開傷害，仍屬刑法上傷害行為之範疇，被告亦無從據之解免罪責。末按告
    訴人之陳述有部分前後不符，或相互間有所歧異時，究竟何者為可採，法院仍得
    本其自由心證予以斟酌，非謂一有不符或矛盾，即應認其全部均為不可採信，最
    高法院七十四年台上字第一五九九號判例闡述甚明。本件告訴人就被告係徒手毆
    打成傷，或持用行動電話攻擊等情，前後供述雖有不一，然依告訴人前於被訴傷
    害案件偵查中，係稱遭被告出拳毆打，於本案初次偵訊中又為同一陳述，復參以
    其所受傷勢等情形綜合以觀，應認被告以徒手傷害告訴人之說詞較屬可採，非可
    遽謂告訴人所為指訴俱無可取，被告另又辯稱，當時告訴人並未受傷，可傳訊和
    美警察派出所警員丙○○到庭作證云云。惟查雙方打架到和美警察派出所時，告
    訴人確有受傷等情，業據證人丙○○結證屬實，足證所辯不足採信，綜上所述，
    被告前揭所辯無非卸責之詞，顯不足採信。本案事證已臻明確，被告犯行堪以認
    定。
二、核被告所為，係犯刑法第二百七十七條第一項之普通傷害罪。原審以被告罪證明
    確，予以論罪科刑，原無不合，惟查刑法第四十一條業於九十年一月四日修正，
    同年月十日公布施行，原審未及適用，尚有未洽，被告上訴意旨否認犯罪，雖無
    理由，惟原判決既有上開可議之處，自屬不能維持，應由本院將原判決撤銷改判
    ，爰審酌被告與告訴人間有親屬關係，平日交誼應非淺薄，竟因償還借款一事出
    手傷害，棄故舊親情於不顧，又未能相互和解忍讓，致使家族長輩為之擔憂疑懼
    ，實非可取，惟就事實經過觀之，被告所為應係一時衝動所致，並屬偶發初犯，
    是其思慮雖有未周，但無予以重懲之必要，及其犯後否認犯行之態度、所生危害
    、行為動機、手段等一切情狀，仍依原審量處以拘役五十日，併諭知易科罰金之
    折算標準。
三、被告經合法傳喚，無正當理由不到庭，爰不待其陳述，逕行判決。
據上論斷，應依刑事訴訟法第三百六十九條第一項前段，第三百六十四條，第三百七
十一條，第二百九十九條第一項前段，刑法第二百七十七條第一項，第二條第一項前
段，修正後刑法第四十一條第一項，罰金罰鍰提高標準條例第一條前段、第二條，判
決如主文。
本案經檢察官丁○○到庭執行職務。
中      華     民      國    九十      年      三      月     二十六   日
                              臺灣高等法院臺中分院刑事第五庭
                                    審判長法  官  胡  森  田
                                          法  官  郭  同  奇
                                          法  官  姚  勳  昌
右正本證明與原本無異。
不得上訴。
                                          書記官  王  瑩  澤
中      華      民      國     九十   年      三     月    二十七    日
                                                                     Ａ


司法院資訊處製作；財團法人民間司法改革基金會備份。
